【裁判字號】    89,台上,6767
【裁判日期】    891109
【裁判案由】    違反著作權法
【裁判全文】
最高法院刑事判決                              八十九年度台上字第六七六七號
    上訴人  廣橋實業有限公司
    代表人  洪惠萍
    被  告  林樹洲
右上訴人因自訴被告違反著作權法案件，不服台灣高等法院台中分院中華民國八十七
年九月一日第二審判決（八十六年度上訴字第二五六○號，自訴案號：台灣彰化地方
法院八十六年度自字第三六號），提起上訴，本院判決如左：
    主  文
上訴駁回。
    理  由
按刑事訴訟法第三百七十七條規定，上訴於第三審法院，非以判決違背法令為理由，
不得為之。是提起第三審上訴，應以原判決違背法令為理由，係屬法定要件。如果上
訴理由狀並未依據卷內訴訟資料，具體指摘原判決不適用何種法則或如何適用不當，
或所指摘原判決違法情事，顯與法律規定得為第三審上訴理由之違法情形，不相適合
時，均應認其上訴為違背法律上之程式，予以駁回。本件原判決以上訴人所指被告林
樹洲涉犯著作權法第九十一條第二項之意圖銷售而擅自重製上訴人所享有攝影著作權
之著作「光碟保存夾」(一)、(二)犯行，無非以民國八十六年二月一日上午在耕圃企業有
限公司（下稱耕圃公司）所保全查扣之ＣＤ保存盒十二片裝紙盒四個、二十片裝紙盒
一千零六十一個、型號ＣＤＡ○五二○之ＣＤ夾六箱（每箱七十二個）及廣告型錄一
百張上均有其上開攝影著作為其論據；惟訊據被告則堅決否認有擅自重製上訴人之攝
影著作犯行，辯稱：耕圃公司係製造ＣＤ保存夾之塑膠夾部分，至於查扣之十二片、
二十片裝紙盒、ＣＤＡ○五二○之ＣＤ夾上之紙卡，均係上訴人委託製造包裝盒之廠
商泰豐實業有限公司（下稱泰豐公司）所印製送至同案被告耕圃公司，配合上訴人所
訂製之塑膠夾包裝而交貨；另廣告型錄固由耕圃公司委託台灣文筆公司印製，然型錄
上總計使用三紙不同相片印製，該三紙相片無一是上訴人擁有攝影著作權之相片，其
中一紙相片中所列出上訴人之產品，未彰顯上訴人之攝影著作，被告並無重製上訴人
之著作犯行等語。經向台灣彰化地方法院調取八十六年度聲字第三四號保全證據卷，
固有在耕圃公司查獲之ＣＤ保存盒十二片裝及二十片裝之紙盒各一個、廣告型錄一紙
、ＣＤ夾一個（內附上訴人所指有侵害其著作權之紙卡一張）扣案可稽。然上開紙盒
及紙卡均係上訴人委託泰豐公司印製，該公司依上訴人之指示，將印製之紙盒及紙卡
送至耕圃公司，供耕圃公司包裝所承製上訴人訂購之ＣＤ夾產品等情，業據證人即泰
豐公司負責人洪添進於一、二審調查中結證明確；並證述泰豐公司與耕圃公司或被告
間，從無生意往來，且於一審調查中提出泰豐公司向上訴人請款之統一發票、中國快
遞送貨單、對帳單等在卷為證。又上述送貨單及對帳單上加註「ＣＤ」、「ＣＤ
Ｗ」即係上訴人向泰豐公司訂製二十片紙盒部分，亦據證人洪添進於原審結證明確。
而上訴人已不否認有向耕圃公司訂購ＣＤ夾（塑膠部分）及向泰豐公司訂製紙盒之事
實，且上述所查扣之紙盒及紙卡均非被告委託泰豐公司製作，則被告之上述所辯自足
憑採。至上訴人雖否認有委託泰豐公司製作二十片裝之紙盒，惟證人洪添進已結證如
上所述，又乏其他積極證據證明被告有委託泰豐公司製作情事，自難臆測於耕圃公司
查扣之紙盒等物，係被告擅自重製或委託泰豐公司重製上訴人之著作。再查扣之廣告
型錄乃在介紹耕圃公司之塑膠製品，其上計三幅照片，第一幅之拍攝物品為彩色筆盒
、錄音帶盒、錄影帶盒及ＣＤ盒；第二幅之拍攝物為多種塑膠製品之封面；第三幅始
為各式各樣之ＣＤ盒，而上訴人所主張其所享攝影著作之部分，乃於該幅照片之右下
角之一小部分，且有一部分已被其他ＣＤ盒之封面遮住，該幅照片所表彰者乃耕圃公
司可承作各種樣式之ＣＤ盒之廣告，與上訴人所有之「光碟保存夾(一)、(二)」之著作權
所表彰之ＣＤ夾大異其趣，業經調卷查明，是被告委託台灣文筆公司印製之三幅廣告
型錄自難認有侵害上訴人之著作權情事。綜上所述，所查扣之ＣＤ保存紙盒、紙卡及
廣告型錄，既均無法證明係被告擅自重製上訴人之著作，因而維持第一審諭知被告無
罪之判決，駁回上訴人在第二審之上訴，已詳其理由。從形式上觀察，原判決並無
違背法令之情形存在。上訴意旨略稱：上訴人並無二十片裝之產品，更無委請他人印
製二十片裝之包裝盒。證人洪添進雖在一、二審均結證係受上訴人之委託印製，並提
出統一發票、送貨單、對帳單為憑，然於一審訊問時所提之統一發票並無記載二十片
包裝盒，另寄交一審法院之送貨單及對帳單影本雖有「ＣＤ」文字在其上，然上訴
人手中之正本資料並無「ＣＤ」之文字記載，顯係事後填寫上去，且於一審庭訊時
從未向法官說明，俟二審庭訊時，經上訴人提出質疑，證人洪添進始謂「ＣＤ」係
事後加上去，為了讓一審法官瞭解，該證人擅自在提供予法院之證據資料上加註原無
記載之文字，即屬不當，原判決憑何採信其證言﹖其採為判決基礎之證據，自有違背
經驗法則及判決適用法則不當之違法。又證人洪添進及被告均提不出有任何文件資料
，可以證明上訴人有委請其製作二十片裝之包裝盒或產品，原審僅憑證人之證言即遽
為被告有利之認定，實嫌速斷。再現場查扣之廣告型錄，係在證明被告有銷售編號CD
A0520 CD保存夾之事實，而該ＣＤ保存夾上之包裝盒圖樣，即係重製上訴人之攝影著
作，而包裝盒既使用在被告之產品上，原判決認該包裝盒係上訴人委託證人洪添進製
作，顯然違背論理法則及判決適用法則不當之違法云云。查證人洪添進寄交於一審法
院之送貨單及對帳單影本上即已補註「ＣＤ」、「ＣＤＷ」等字樣，有該送貨單
及對帳單影本在卷足憑（見一審卷第六十九、七十一頁）。並於原審調查中結證對帳
單內「ＣＤＷ」字樣係後來加註，為使一審法官明瞭該產品確實是泰豐公司製作的
（見原審卷第六十七頁背面）。而查扣之上述ＣＤ包裝盒係上訴人委託泰豐公司製作
送至耕圃公司，供耕圃公司包裝承製上訴人訂購之ＣＤ夾產品，而包裝盒包含ＣＤ
即二十片裝部分，被告即無擅自重製上訴人之著作權情事，已於判決理由詳加說明。
並無上述之違背法令可言。且廣告型錄部分，上訴意旨指其僅在證明上訴人有銷售編
號CDA0520 CD保存夾之事實，原判決認被告亦無擅自重製上訴人之著作情事，自無違
法情形。綜上說明，上訴意旨就原判決理由已詳加說明之事項，為單純事實之爭執，
顯與法律規定得為第三審上訴理由之違法情形，不相適合，應認其上訴為違背法律上
之程式，予以駁回。
據上論結，應依刑事訴訟法第三百九十五條前段，判決如主文。
中      華      民      國    八十九    年     十一     月      九      日
                              最高法院刑事第三庭
                                  審判長法官  陳  錫  奎
                                        法官  洪  清  江
                                        法官  吳  昆  仁
                                        法官  李  伯  道
                                        法官  陳  世  雄
      右正本證明與原本無異
                                              書  記  官
中      華      民      國    八十九    年     十一     月     十五     日


司法院資訊處製作；財團法人民間司法改革基金會備份。
